【裁判字號】    91,交聲,1914
【裁判日期】    920430
【裁判案由】    交管條例聲異
【裁判全文】
臺灣板橋地方法院交通事件裁定                  九十一年度交聲字第一九一四號
    原處分機關  交通部公路總局臺北區監理所板橋監理站
    受處分人即
    異  議  人  甲○○
右列受處分人即異議人因違反道路交通管理處罰條例案件，對於交通部公路總局臺北
區監理所板橋監理站中華民國九十一年十一月十八日所為之處分（原處分案號：板監
五字第裁四一─ＡＱ0000000號）聲明異議，本院裁定如左：
    主  文
原處分關於甲○○汽車駕駛人，爭道行駛有機器腳踏車不在規定車道行駛部分撤銷。
甲○○汽車駕駛人，爭道行駛有機器腳踏車不在規定車道行駛部分不罰。
其餘異議駁回。
    理  由
一、原處分機關處分意旨略以：受處分人即異議人甲○○於民國九十一年十月十二日
    凌晨三時四十分許，騎乘車牌號碼ＴＹＨ─六八一號機器腳踏車（以下簡稱機車
    ）於台北市○○○路與林森南路口，因「機車行駛禁行車道」、「違反處罰條例
    之行為，拒絕停車接受稽查而逃逸」違規，經台北市政府警察局中正二分局以Ａ
    Ｑ0000000號違反道路交通管理事件通知單逕行舉發移送原處分機關，原
    處分機關即依道路交通管理處罰條例第四十五條第十三款、第六十條第一項，裁
    處受處分人即異議人罰鍰新台幣（下同）三千六百元，並依同條例六十三條第一
    項記違規點數二點，罰鍰限於九十一年十二月十八日前繳納，並註明不繳納之處
    分。
二、受處分人即異議人異議意旨則以：其在台北市中興百貨上班，平日行駛路線為復
    興南路、辛亥路、基隆路經福和橋返回永和永亨路，經查班表其於九十一年十月
    十一日下午六時許下班後便返回住處，並未外出，卻遭台北市中正二分局南昌派
    出所員警逕行舉發，其於九十一年十月二十八日向該分局提出申訴，該分局員警
    答覆潦草不合理，如要逃逸，怎可能隨員警指揮至慢車道且放慢車速讓員警看清
    車牌再加速逃逸。是否該員警深夜值勤太勞累，或視線不佳而看錯車牌，希望能
    詳細查證，而聲明異議。
三、受處分人即異議人雖辯稱其在百貨公司上班，其沒有半夜出去，也不可能把機車
    借給別人，上下班亦沒有經過該處，有可能是警員記錯車號云云。然查於九十一
    年十月十二日凌晨三時四十分許，在台北市○○○路與林森南路口，因「機車行
    駛禁行車道」、「違反處罰條例之行為，拒絕停車接受稽查而逃逸」違規，經台
    北市政府警察局中正二分局以ＡＱ0000000號違反道路交通管理事件通知
    單逕行舉發之機車為受處分人即異議人所有之車牌號碼ＴＹＨ─六八一號機車之
    事實，業據證人張富勝即查獲本件之警員到庭證稱：當時騎乘機車之人因行駛禁
    行車道，因而指揮該駕駛人道路邊時，該駕駛人慢慢騎到路邊，看到沒有人攔，
    就跑走了，其確定看到車號沒有看錯等語。台北市政府警察局中正二分局違規事
    件答辯報告表亦載明：其於九十一年十月十二日三時二十分至三時五十分依規定
    在羅斯福路與林森南路口執行路檢勤務，並於同日三時四十分見一機車行駛禁行
    車道，遂立即以指揮棒引導該車至路邊接受稽查及告發，而當時該車亦有放慢車
    速，並隨其指揮往路邊停靠，但該車卻趁其超越其等二人而前方無警方攔阻之時
    ，加速逃逸，這時其等離該車不到五公尺親見該機車車號為ＴＹＨ─六八一號，
    故返所後立即依道路交通管理處罰條例予以逕行舉發等情，核與證人前開證述情
    節相符。則前開警員乃是依法令執行公務之警員，與受處分人即異議人素昧平生
    ，並無恩怨，實無攀誣受處分人即異議人之理，前開警員復於距離不到五公尺，
    並經確定後始為逕行舉發，顯難為看錯車牌號碼，前開答辯報告表復為公務員職
    務上所製作之文書，亦堪信為真。受處分人即異議人前開所辯，即尚難遽信，車
    牌號碼ＴＹＨ─六八一號機車確實曾於前開時間經過台北市○○○路與林森南路
    口，而有上開違規之情形。
四、次按汽車駕駛人，爭道行駛有機器腳踏車，不在規定車道行駛者，處六百元以上
    一千八百元以下罰鍰；汽車駕駛人，駕駛汽車有違反道路交通管理處罰條例之行
    為，經交通勤務警察或依法令執行交通稽查任務人員制止時，不聽制止或拒絕停
    車接受稽查而逃逸者，除按各該條規定處罰外，處三千元以上六千元以下罰鍰，
    道路交通管理處罰條例第四十五條第十三款、第六十條第一項固定有明文。亦即
    前開條文處罰之對象係汽車駕駛人。而受處分人即異議人雖為車牌號碼ＴＹＨ─
    六八一號機之所有權人，然其堅詞否認其為駕駛人，證人張富勝即查獲本件之警
    員到庭亦證稱：當時是一位小男生騎的，不是本件受處分人即異議人等語，足徵
    前開為警逕行舉發之機車駕駛人並非受處分人即異議人。而按逕行舉發違反道路
    交通管理事件，經汽車所有人依通知單之應到案日期前到案，並告知違規駕駛人
    姓名、身分證統一編號及住址者，處罰機關應即另行通知違規駕駛人到案依法處
    理；逾應到案日期，處罰機關應依道路交通管理處罰條例第八十五條第三項規定
    處罰該汽車所有人，違反道路交通管理事件統一裁罰標準即處理細則第二十四條
    亦定有明文。從而只有在逕行舉發且符合違反道路交通管理事件統一裁罰標準即
    處理細則第二十四條之規定時，始能依道路交通管理處罰條例第八十五條第三項
    規定處罰該汽車所有人。
五、經查：逕行舉發，依道路交通管理處罰條例第七之二條第一項及違反道路交通管
    理事件統一裁罰標準即處理細則第二十三條第一項之規定，僅限於（一）闖紅燈
    或平交道。（二）搶越行人穿越道。（三）違規停車而駕駛人不在場。（四）不
    服指揮稽查而逃逸，或聞消防車、救護車、警備車、工程救險車之警號不立即避
    讓。（五）違規停車或搶越行人穿越道，經各級學校交通服務隊現場導護人員簽
    證檢舉。（六）其他違規行為經以科學證據取得證據資料者。惟違反道路交通管
    理處罰條例第四十五條第一項第十三款之機車行駛禁行車道之違規情節，並不符
    合前開得以逕行舉發之規定，即不能依據違反道路交通管理事件統一裁罰標準即
    處理細則第二十四條之規定處罰汽車所有人。而僅能回歸道路交通管理處罰條例
    第四十五條第一項第十三款之規定處罰汽車駕駛人。原處分機關未予以詳查，逕
    依逕行舉發之規定處罰受處分人即異議人即有違誤，自應予以撤銷，並諭知受處
    分人即異議人此部分行為不罰。
六、至於本件裁決書所舉發之違反道路交通管理處罰條例行為，其中拒絕停車接受稽
    查而逃逸部分，則符合前開道路交通管理處罰條例第七之二條第一項第四款及違
    反道路交通管理事件統一裁罰標準即處理細則第二十三條第一項第四款之規定，
    而得以逕行舉發。受處分人即異議人於台北市政府警察局舉發違反道路交通管理
    事件通知單寄送後，雖曾於應到案期日前提出申訴，表明其並非機車駕駛人，惟
    受處分人即異議人於申訴時並未告知違規駕駛人姓名、身分證統一編號及住址等
    資料，以使處罰機關另行通知違規駕駛人到案依法處理，於逾到案期日仍未能於
    應到案日期前告知違規駕駛人之前開資料。而受處分人即異議人雖辯稱其並未借
    予他人騎乘云云，然為警逕行舉發之機車既確為受處分人即異議人所有之前開機
    車，已如前述，而該機車為受處分人即異議人管領範圍之物，其顯較舉發機關或
    他人更能知悉實際駕駛人為何人，其即負有舉證機車駕駛人為何人之責任，而此
    種行政法上分配舉證責任之方式，有其行政管制上之目的，並有利於公共秩序之
    維護，亦無不當。本件違規之機車既為受處分人即異議人所有，並在其管領中，
    然其於到案期日前未能告知實際駕駛人為何人，應可認係可歸責於受處分人即異
    議人。則照前開違反道路交通管理事件統一裁罰標準即處理細則第二十四條之規
    定，即應處罰機車所有人即受處分人即異議人，從而原處分機關依據前開規定處
    罰受處分人即異議人違反道路交通管理處罰條例第六十條第一項之規定部分，核
    無不當，受處分人即異議人此部分異議無理由，應予駁回。
據上論斷，應依道路交通案件處理辦法第十九條、第二十條，裁定如主文。
中      華      民      國     九十二     年      四      月    三十    日
                                  臺灣板橋地方法院交通法庭
                                      法  官   張   宏  節
右正本證明與原本無異。
如不服本裁定，應於裁定送達後五日內向本院提出抗告狀。
                                      書記官   李   淑   秋
中      華      民      國      九十二    年      五      月      五    日


司法院資訊處製作；財團法人民間司法改革基金會備份。
